最高法院刑事判決　　　　　　九十六年度台上字第七六九三號
上　訴　人　甲○○
　　　　　　乙○○
共　　　同
自訴代理人　詹俊平律師
被　　　告　丙○○（原名張貴美）
　　　　　　丁○○
　　　　　　戊○○
共　　　同
選任辯護人　王如玄律師
　　　　　　李文健律師
上列上訴人等因自訴被告等偽造文書案件，不服台灣高等法院中
華民國九十四年一月十八日第二審更審判決（九十三年度上更(一)
字第七一二號，自訴案號：台灣台北地方法院八十九年度自字第
一一二二號），提起上訴，本院判決如下：
    主  文
原判決關於乙○○自訴丙○○、丁○○、戊○○部分撤銷，發回
台灣高等法院。
甲○○之上訴駁回。
    理  由
一、發回（上訴人乙○○上訴）部分
本件原判決以上訴人乙○○自訴意旨略以：林白出版社有限公司
於民國七十八年四月三日資本額為新台幣（下同）三百萬元，上
訴人甲○○占二十萬元，乙○○占一百五十萬元，被告丙○○（
原名張貴美）竟意圖為自己或第三人不法所有，未經乙○○等同
意，擅自於七十九年九月十日偽刻印章，偽造同意書變更為甲○
○、乙○○資本額各為三萬元，復於八十一年五月一日偽刻印章
，偽造同意書，將乙○○等之資本額移轉登記予被告丁○○、戊
○○（自訴狀誤載為「張秀蓉」）各三萬元等情，因認被告三人
共同涉有刑法第二百十七條、第二百十條、第三百三十六條第二
項等罪嫌。經審理結果，認不能證明被告等犯罪，因而維持第一
審諭知被告等均無罪之判決，駁回乙○○在第二審之上訴，固非
無見。
惟查法院受理訴訟案件，首應審查起訴之程序是否符合法律之規
定，必起訴符合法律上規定必備之程式，始能進而為實體上之審
判。又起訴或其他訴訟行為，於法律上必備之程式有所欠缺而其
情形可補正者，法院應定期間，以裁定命其補正，刑事訴訟法第
二百七十三條第六項定有明文。此項關於第一審審判之規定，依
同法第三百六十四條，亦為第二審所準用。又九十二年二月六日
修正公布，於九十二年九月一日施行之刑事訴訟法，就自訴雖改
採強制委任律師為代理人制度，於第三百十九條第二項增訂「前
項自訴之提起，應委任律師行之。」之規定，惟自訴是否合法，
係以提起自訴時之法律規定為準，不因嗣後法律修正而受影響。
查乙○○係於八十九年十二月十五日提起本件自訴，依修正前刑
事訴訟法第三十七條規定，自訴人僅得委任代理人到場，並無許
自訴人委任代理人提起自訴之規定。而乙○○提出之自訴狀上，
並未由乙○○簽名、蓋章或按指印，僅蓋有代理人莊柏林律師之
印章，有該刑事自訴狀可稽（見第一審卷第一頁至第四頁），核
與刑事訴訟法第五十三條規定文書製作之程式不合，則其提起本
件自訴於法律上必備之程式亦有欠缺。而此項程式上之欠缺並非
不可補正，法院自應先以裁定命其補正，始屬合法。乃第一審法
院未先定期命其補正，逕為被告等無罪之實體判決，所踐行之訴
訟程序已有未合，原審未予糾正，仍予維持，亦有可議。上訴意
旨雖未指摘及此，然此為本院得依職權調查之事項，應認原判決
關於乙○○自訴被告等涉嫌偽造文書部分，仍有撤銷發回更審之
原因。至於乙○○自訴被告等涉犯刑法第三百三十六條第二項業
務侵占罪嫌部分，雖屬刑事訴訟法第三百七十六條第三款所列不
得上訴第三審之案件，但依其所訴之事實，與被告等涉犯偽造文
書罪嫌部分涉有裁判上一罪關係，為上訴效力所及，併予發回。
二、駁回（上訴人甲○○上訴）部分
查上訴期間為十日，自送達判決後起算，刑事訴訟法第三百四十
九條前段定有明文。本件上訴人甲○○因自訴被告等偽造文書案
件，經原審判決後，於九十四年二月四日合法寄存送達，有送達
證書附卷可按，依刑事訴訟法第六十二條準用民事訴訟法第一百
三十八條第二項之規定，自寄存之日起，經十日即同年二月十四
日發生效力，再扣除在途期間六日，其上訴期間截至同年三月二
日業已屆滿，其期間之末日又非星期日、紀念日或其他休息日，
乃延至同年三月七日始行提起上訴，顯已逾期，其上訴自非合法
，應予駁回。
據上論結，應依刑事訴訟法第三百九十五條前段、第三百九十七
條、第四百零一條，判決如主文。
中　　華　　民　　國　九十六　年　 十二　 月  三十一  日
                      最高法院刑事第八庭
                          審判長法官  陳　正　庸
                                法官  賴　忠　星
                                法官  宋　　　祺
                                法官  吳　　　燦
                                法官  李　英　勇
      本件正本證明與原本無異
                                      書  記  官
中　　華　　民　　國　九十七　年    一    月  　七    日
                                                    ｍ
